臺灣高等法院臺南分院民事判決　99年度保險上字第6號
上　訴　人　吳山田
訴訟代理人　陳盈壽　律師
複 代理 人　沈靖家　律師
被 上訴 人　南山人壽保險股份有限公司
法定代理人　謝仕榮
訴訟代理人　蘇一寧
　　　　　　江明道
被 上訴 人　美亞產物保險股份有限公司即友邦產物保險股份有
　　　　　　限公司
法定代理人　蔡漢凌
訴訟代理人　張家聲　律師
上列當事人間請求給付保險金事件，上訴人對於中華民國99年5
月18日臺灣雲林地方法院第一審判決(98年度保險字第6號）提起
上訴，本院於100年5月17日言詞辯論終結，判決如下：
    主  文
上訴駁回。
第二審訴訟費用由上訴人負擔。
    事  實
甲、上訴人方面：
一、聲明：(一)原判決廢棄。(二)上開廢棄部分，被上訴人南山人壽
    保險股份有限公司（下稱南山人壽公司）應給付上訴人新臺
    幣（下同）6,500,000元，被上訴人美亞產物保險股份有限
    公司（下稱美亞產物保險公司）應給付上訴人3,500,000元
    ，及均自民國98年7月8日起至清償日止，按年息百分之十計
    算之利息。(三)願供擔保，請宣告假執行。
二、陳述：除與原判決記載相同者引用之外，補稱：
  (一)二件契約2條皆約定:「．．．因遭受意外傷害事故，致身體
    蒙受傷害而致殘廢或死亡時，．．．給付保險金。前項所稱
    意外事故指非由疾病引起之外來突發事故」，並未限定其外
    來突發事故之原因，須與從事旅行之行為相關連。兩造於立
    約時之真意為何須依個案實質認定，非逕以契約名稱已有「
    旅行平安」字樣，而認定保險事故限與旅行有關。
  (二)上訴人所受之傷害為「意外」而非「疾病」所致：
    (1)病歷之內容通常以書面之圖文呈現，對於病情之描述有其
      極限，尤其針對患部之形成原因未必能單單從病歷上推知
      ，遠不如由患者之主治醫師所出具之專業意見來的精確，
      台中榮民醫院僅得從醫學理論之角度出具意見案性，遠不
      如竹山秀傳醫院或若瑟醫院百分之百確定吳山田之傷害為
      跌倒所致（個案性），宜採竹山秀傳醫院及若瑟醫院所出
      具之鑑定意見為妥。
    (2)臺中榮民醫院99年11月26日以中榮醫企字第0990021148號
      函稱：「在一次絆倒事故中瞬間破裂加大是會產生劇烈疼
      痛，一般無法僅以止痛藥治療」等語，上訴人意見：
      吳山田97年1月18日跌倒時，當時受傷情形是否合於「
        瞬間加大破裂」之狀況，被上訴人未舉證以實其說，若
        認為吳山田於跌倒時傷口並非瞬間加大，故疼痛尚可忍
        受，惟因當時未第一時間就醫治療而導致傷口惡化亦非
        不可能。
      「瞬間加大破裂」之說法，係源自於吳山田起訴前由保
        發中心出具之調處意見書第5頁：「又申訴人之椎間盤
        破裂已存在兩年，若在一次絆倒事故後造成破裂瞬間加
        大，其疼痛必然會相當劇烈」等語（上證十三），通篇
        純為該調處委員會之想像臆測，被上訴人一再援用，殊
        不可採。
      目前疼痛程度並無法以科學數據量化，自然無法呈現於
        病歷上，上開鑑定意見之依據為何並不明白。上訴人已
        有椎間盤突出病症達兩年之久，其忍受疼痛之能力自然
        較常人為大。
  (三)上訴人係於97年1月18日發生意外：
    (1)上訴人於96年12月21日上午11時許，親至南山人壽公司之
      斗六通訊處簽約並當場繳費，若於12月18日已跌倒受傷，
      不可能從東勢鄉家中開車到南山人壽公司之斗六通訊處簽
      約。
    (2)吳山田之妻林嬌蠻平時以農曆記日，97年1月18日換算成農
      曆96年12月11日，意外發生後均由林嬌蠻負責代吳山田處
      理醫療及理賠相關事宜，需填寫許多相關表格單據，故將
      國曆與農曆之數字相混淆記成96年12月18日亦屬合理。96
      年12月18日為星期二，其後幾日侯添財醫師仍有門診，非
      一定要等到下星期一，96年12月18日至24日期間，未見吳
      山田至若瑟醫院看診之記錄，顯見友邦人壽所提出之被上
      證一資料所載日期為誤寫。
  (四)上訴人於98年2月19日依勞工保險局所核定之殘廢給付標準
    原告符合規定之第7項第3等級，計840日之殘廢給付標準，
    參照給付標準表所示，此身體障害之狀態為「中樞神經系統
    機能遺存顯著障害，終身不能從事工作者」，若與保險殘廢
    程度與保險金給付表中對照，即符合項次1-1-2「中樞神經
    系統機能之病變，致終身不能從事任何工作，日常生活需人
    扶助者」，殘廢等級第二級，給付比例90%之理賠標準。
三、證據：除援用原審提出之證據方法，另提出財團法人天主教
    破裂」之傷若瑟醫院之函證明其椎間盤破裂係因意外所致。
乙、被上訴人方面：
一、聲明：(一)上訴駁回。(二)如受不利之判決，願供擔保請准宣告
    免為假執行。
二、陳述：除與原判決記載相同者引用之外用，補稱：
  (一)南山人壽公司部分：
    (1)依臺中榮民總醫院就上訴人之就診病歷及本人身體狀況以
      為鑑定，鑑定意見：「根據所附之病歷，95年1月所行之
      核磁共振造影檢查顯示L4-5-S1腰間盤突出壓迫，97年1月
      動手術部位L5-S1，研判應為同一部位之病情加重」，是
      上訴人之椎間盤破裂，屬投保前疾病。
    (2)另本院於99年11月9日再發函臺中榮民總醫院詢問本案相
      關問題，依說明之內容，無法證明上訴人曾發生有因外力
      撞擊造成椎間盤破裂之事實，蓋該函：「…在一次絆倒事
      故中瞬間破裂加大是會產生劇烈疼痛，一般無法僅以止痛
      藥治療」，依上訴人訴狀表示「97年1月18日，…原告（
      在家中搬運行李時不慎踏到門檻跌倒，當時原告雖感疼痛
      ，但心想應不嚴重，故原告即自行先至藥房買普拿疼止痛
      劑服用，藉以舒緩疼痛症狀，於97年1月21日原告因疼痛
      仍未改善旋就醫治療。」，與臺中榮總醫院之回覆意見不
      符，益可證明上訴人主張因跌倒致本案保險事故情形顯不
      可採。
    (3)上訴人之妻曾就本件事故提出說明：「發生意外是在96年
      12月18日下午約兩點多事故，跌倒後，因若瑟醫院當天我
      們要掛號看診的侯添財醫師沒門診；等到週一才有侯醫師
      的門診。…，到週一才到該院就診。…」等語，若上訴人
      真遭外力撞擊致椎間盤破裂，產生劇烈疼痛，常理上於此
      緊急狀態下均選擇盡速就醫治療，豈會忍痛至某一看診醫
      師之門診？上訴人未立即就醫，且表示疼痛為「能忍受」
      ，可合理推論上訴人並無發生其所稱之跌倒事故，縱退萬
      步言，縱其真有發生跌倒事故，則該跌倒事故亦非嚴重，
      不致造成椎間盤破裂之程度，始可延後就醫。
    (4)竹山秀傳醫院診斷證明書記載不能證明上訴人之殘廢程度
      ：
      該醫院病歷記載，於97年4月8日起至4月14日之病歷資料
      ，曾塗改，肌力之檢查於檢查之同時即記載，若一時筆誤
      而塗改或有可能，但將全部接續之各日肌力檢查全部塗改
      ，塗改處雖有蓋章卻未載修正日期，令人存疑？上訴人於
      97年4月7日之肌力仍為左右各5分、4分，豈有可能於8日
      馬上惡化至2分？
    (5)上訴人主張因外出旅遊發生意外事故，惟無法提出具體事
      證，僅在起訴狀上稱「…97年1月18日…因邀約太太朋友
      游小姐夫婦一同前往古坑華山遊玩住宿，於家中搬運行李
      時不慎踏到門檻跌倒…」，惟查，其向被上訴人提出理賠
      申請時，保險金申請書上之意外事故經過描述，係載「離
      開民宿時，提行李時，不慎自樓梯跌落受傷」，二者不同
      ？
  (二)被上訴人美亞產物保險公司部分：
    (1)上訴人並未在旅行期間遭逢意外傷害事故，理由如下:
      本件保險契約，其保險範圍限於保險契約有效期間內，
        因從事旅行活動所發生之意外事故，最高法院著有90年
        度台上字第1568號判決可參照。
      上訴人雖主張伊於準備外出旅行而提拿行李時，不慎跌
        倒致成殘廢，姑不論旅行開始前之準備行為是否屬於旅
        行期間，尚非無爭議，且始終未見上訴人就其所主張之
        旅行事實提出證明，難以遽信。
    (2)上訴人第五腰椎至第一薦椎間椎間盤破裂，非在97年1月1
      8日遭逢意外傷害造成：
      椎間盤突出或破裂的形成原因，是多因素造成的結果，
        因素固然包含外傷，但也包含退化、椎間盤長期不正常
        負載等因素。台中榮民總醫院99年8月18日雖函覆本院
        稱「…。一般有椎間盤突出症狀之病患，是可能因跌倒
        或外力撞擊造成椎間盤破裂」、「有關吳山田君L5-Sl
        病情加重之理由，無法認定是外力或復發造成，然而因
        外傷造成病情加重之情況是常見且合理的。」等語，難
        據此做有利上訴人之認定。
      依台中榮民總醫院100年3月25日函覆本院稱「依若瑟醫
        院磁振造影光碟，病患吳山田先生95年l月L5腰椎S1薦
        椎椎間盤已有輕危破裂，97年1月椎間盤破裂往上方擴
        大（原節位L5-S1）」等語，及99年11月26日函覆本院
        稱「…另依來函所述之情形，在一次絆倒事故中瞬間破
        裂加大是會產生劇烈疼痛，一般無法僅以止痛藥治療」
        等語，與保險事業發展中心保險申訴調處委員會調處結
        果報告載稱「…。一般而言，若椎間盤已有破裂之情形
        存在，其後之症狀加重應該以疾病所致之成分居高；又
        申訴人之椎間盤破裂已存在二年，若在一次絆倒事故後
        造成破裂瞬間加大，其疼痛必然會相當劇烈，較難想像
        會在家中休息數日後，再前往醫院求診。…」等語論證
        契合，上開證據除可證明上訴人之傷病部位，確實為投
        保系爭保險契約前之舊有傷病部位，且該傷病絕非97年
        1月18日跌倒所致。
      上訴人辯稱傷害事故說明記載之意外發生日期96年12月
        18日，係其配偶習慣以農曆記日，誤將農曆月份記載為
        12月情形，所辯顯非實在：
        (甲)上訴人提出之傷害事故說明所載受傷日期原係97年12
          月18日，後更改為96年12月l8日，更改部分經上訴人
          簽名，足證上訴人配偶在寫完事故說明後，經上訴人
          親自確認意外事故發生日期，上訴人辯稱其妻誤載，
          顯不足採。
        (乙)上訴人主張意外發生日期97年1月18日，對照農曆為
          12月11日，非12月18日，上訴人主張其妻慣以農曆記
          日而誤載，係虛構飾辭。
        (丙)竹山秀傳醫院並非上訴人最初就診施行手術之醫院，
          且其進行之手術治療行為，係就上訴人所罹第四腰椎
          至第五腰椎椎間盤突出舊疾進行切除手術，非針對上
          訴人第五腰椎至第一薦椎椎間盤破裂傷進行手術治療
          。竹山秀傳醫院接治時，上訴人已在若瑟醫院接受第
          四腰椎至第五腰椎椎間盤切除及固定手術治療完畢，
          竹山秀傳醫院在客觀的時間條件上，根本不能判斷致
          成上訴人第五腰椎至第一薦椎椎間盤破裂傷勢究否因
          為意外造成。
    (3)上訴人之傷病程度，未達系爭保險契約殘廢程度與保險金
      給付附表神經障害項目1-1-2項次「中樞神經系統機能之
      病變，致終身不能從事任何工作，日常生活需人扶助者。
      」之殘廢程度：
      依台中榮總醫院覆函說明欄二(一)載稱「二吳員病情查復
        如下：(二)病人病況符合勞工保險殘廢給付標準表第144
        項，殘廢等級6。」等語，比對勞工保險殘廢給付標準
        表第144項之殘廢項目為「兩下肢均遺存運動障害者。
        」，依該表附註二、所示「運動障害」之審定，係參照
        上肢之各該項規定，再經比照該表上肢殘廢項目附註三
        、(三)所示，「運動障害」係指喪失生理運動範圍三分之
        一以上，而未達「顯著運動障害」即喪失生理運動範圍
        二分之一程度者，足證上訴人尚未達到系爭保險契約殘
        廢程度與保險金給付附表神經障害項目1-1-2項次「中
        樞神經系統機能之病變，致終身不能從事任何工作，日
        常生活需人扶助者。」之殘廢程度。
三、證據：援用原審所提證據外，聲請再函台中榮民總醫院判斷
    上訴人身體殘障之程度及其原因。
    理  由
一、上訴人主張，伊於96年12月21日、12月29日，分別向被上訴
    人南山人壽保險公司及美亞產物保險公司，投保保險金額1,
    500萬元及1,000萬元之旅行平安保險，契約有效期間180天
    ，保單號碼分別為Ｚ000000000號、0000000000號（下稱系爭
    保險契約）。伊於保險契約有效期間之97年1月18日，於前
    往雲林縣古坑鄉華山遊玩前，於家中搬運行李時，不慎踏到
    門檻跌倒，雖自行至藥房買止痛劑服用，但於三日後疼痛未
    改善乃就醫治療，經檢查始發現因此意外致「第五腰椎至第
    一薦椎間盤破裂」，雖經治療上訴人仍受有「外傷性脊髓神
    經損傷」，並經醫院判定雙下肢機能永久完全喪失，日常生
    活需人扶助，終身無法工作。伊受傷程度符合「殘廢程度與
    保險金給付表」之殘廢等級第二級，項次1-1-2「中樞神經
    系統機能之病變，致終身不能從事任何工作，日常主生活需
    人扶助者」，應給付比例90%之理賠標準，上訴人檢具資料
    向被上訴人申請理賠，竟遭拒絕，爰依保險契約，請求被上
    訴人分別給付伊650萬元、350萬元並加付約定遲延利息等語
    （上訴人於原審分別請求1,350萬、900萬元，受敗訴判決後
    僅就此部分提起上訴，其餘部分已告確定，不予論述）。
二、被上訴人南山人壽公司則以：系爭保險金之給付須為「意外
    事故所致」，且係於旅行途中所生，上訴人之「第五腰椎至
    第一薦椎盤破裂」，係投保前原有之脊椎疾病所致，非由意
    外傷害事故所生，未合於保險契約之約定。上訴人主張於97
    年1月18日在家中樓梯跌倒之意外事故，但又陳稱於民宿中
    跌倒，均無客觀之第三人可證，僅為其個人或家人之主張而
    已，且若真有跌倒受傷之意外，竟於三日後始就醫，與常情
    不合等語；被上訴人美亞產物保險公司另以：上訴人現有之
    情況，不符合「殘廢程度與保險金給付表」之殘廢等級第二
    級，項次1-1-2「中樞神經系統機能之病變，致終身不能從
    事任何工作」之程度，且上訴人若有跌倒之意外事故，應係
    在保險契約生效前，不得請求保險金等語，資為抗辯。
三、以下事實，為兩造所不爭執：
  (一)上訴人以自己為要保人兼被保險人，向被上訴人南山人壽公
    司投保南山人壽旅行平安保險，保險金額1,500萬元，保險
    期間：自96年12月21日起180日。
  (二)上訴人以自己為要保人兼被保險人，向被上訴人美亞產物保
    險公司投保旅行平安保險（即系爭保險契約），保險金額1,
    000萬元，保險期間自96年12月29日零時起180日。
  (三)上開二件保險契約之第2條及第9條第1項，分別約定「被保
    險人於本契約有效期間內，因遭受意外「被保險人於本契約
    有效期間內，因遭受意外傷害事故，致其身體蒙受傷害而致
    重大燒燙傷、殘廢或死亡時，本公司依照本契約的約定，給
    付保險金。前項所稱意外傷害事故，指非由疾病引起之外來
    突發事故。」、「被保險人於本契約有效期間內遭受第二條
    約定的意外傷害事故，致自意外傷害事故發生之日起180日
    以內致成附表所列殘廢程度之一者，本公司給付殘廢保險金
    ，其金額按該表所列之給負舉證責任付比例計算。」。
  (四)上訴人於97年1月21日入住雲林縣若瑟醫院，經診斷為第五
    腰椎至第一薦椎椎間盤破裂，並在該醫院接受椎間盤摘除手
    術及脊椎融合固定手術治療，至同年2月13日出院。97年3月
    3日至同月21日，又入住該醫院接受血腫清除手術治療。97
    年4月2日至同月14日及5月5日至同月28日，始轉往南投縣竹
    山秀傳醫院，接受疑似術後骨髓炎及第四腰椎與第五腰椎間
    盤切除及固定手術治療。
  (五)上訴人曾於95年1月6日在若瑟醫院接受MRI（磁振照影檢查
    ：），檢查報告單顯示罹患輕度DJD（退化性「關節炎）及
    L4/L5、L5/S1患有HIVD (椎間盤突出)，與上訴人自97年1月
    21日起在若瑟醫院住院期間，於97年1月22日之MRI檢查之罹
    病部位相同。
    以上事實，並有要保書、保險單、竹山秀傳醫院診斷證明書
    、身分障礙手冊（原審卷第8至13頁）、若瑟醫院診斷證明
    書、Ｘ光檢查報告單、磁震造影檢查報告單、中央健康保險
    局對象門診就醫記錄表可按（同卷第37至39、53、第92至96
    、100至112頁）為證，堪以採信。
四、兩造爭執之事項：
  (一)上訴人所受「第五腰椎與第一薦椎間盤破裂」之傷害，是否
    係投保後因遭「意外傷害事故」所致？
  (二)上訴人所受上開傷害，是否符合系爭旅行平安保險「殘廢程
    死亡、度與保險金給付表」所列應給付保險金之殘廢程度？
五、得心證之理由：
  (一)依兩造不爭執之系爭保險契約第2條之約定，意外殘廢保險
    金之給付條件須為意外事故所致，即非由疾病引起之外來突
    發事故為要件。又「意外傷害保險以被保險人遭受意外傷害
    及其所致殘廢或死亡時，負給付保險金額之責，被保險人或
    受益人苟就權利發生之要件，即被保險人非由疾病引起之外
    來突發事故所致傷殘或死亡之事實，未盡其舉證責任者，保
    險人仍無給付保險金之義務。」，最高法院著有98年度台上
    字第2096號判決可資參照。是本件應由上訴人就其「第五腰
    椎與第一薦椎間盤破裂」，係由意外傷害事故所導致之事實
    負舉證之責，即上訴人須先證明，其「第五腰椎與第一薦椎
    間盤破裂」，係非因疾病引起之「外來」、「突發」事故所
    致。
  (二)上訴人主張其上開傷害，係於97年1月18日，在家中意外跌
    倒受傷，此為被上訴人所否認。經查：
    (1)上訴人主張於97年1月18日受傷，於三日後即1月21日始至
      若瑟醫院就診並住院治療，雖提出該醫院之診斷證明書為
      證。惟查：
      上訴人於向被上訴人美亞產物保險公司申請本件理賠時
        ，曾提出傷害事故說明書一紙（原審卷第91頁），於第
        十三行中先表明係在「97年12月18日發生腳踢到門檻跌
        倒的意外」、又於第十八行載明「96年12月18日下午約
        2時多發生事故，跌倒」，其中第十三行原係記載97年
        ，但緊接於上行空白處更正為「96」，並署名「吳山田
        」，該署名顯係表示更正錯誤之意思，又事故說明書第
        十二行接著說明於送去醫院，在97年度隔沒多久開了三
        次刀。對照不爭執事項(四)所示，上訴人於97年1月21日
        至2月13日、3月3日至21日、4月2日至14日、5月5日至
        28日，先後三次在雲林縣若瑟醫院、一次在南投縣竹山
        醫院手術，顯見上訴人之妻於書寫上開說明書時，對於
        年度有正確之認識，再參諸該說明書第十八行後段記明
        「因當天我們要掛號看診之侯添財醫師沒門診，一定要
        等到週一才有…，因而到週一才到該院就診」，比對上
        訴人於原審之起訴狀載明「97年1月18日踢到門檻受傷
        …1月21日就醫治療」，又說明書最末一行載明「已在
        97年9月3日」領有重度殘障手冊」，上訴人於申請理賠
        時，於說明書上已明確表示踢到門檻跌倒受傷之事，係
        發生於96年12月18日，事甚明確。
      上訴人雖以該96年度係其妻於代為書寫說明書時，因其
        妻習以農曆記日，農曆換算為陽曆誤載云云，惟查陽曆
        97年1月18日換算成農曆係「96年12月11日」並非「12
        月18日」，若係換算錯誤，豈有年份錯誤日期卻有正確
        之理？況且如上所述，其就殘障手冊之日期又何以能明
        確表明係97年9月3日（原審卷第13頁），又上開說明書
        上記載之年份前後有七次之多，何以獨獨該受傷年度之
        記載錯誤，又豈有連續二次錯誤之理。再者，依上訴人
        自陳其係國小老師，其妻係47年8月2日出生，智光補校
        商科畢業，年青時多交筆友（本院卷二第130頁），可
        見其妻頗具年青人之習性，其妻又屬壯年，曾經營電玩
        遊戲場事業（說明書第一行之記載），豈有如鄉間不識
        字之老人農婦，習以農曆記日之理？是其所述因慣以農
        曆記日換算年份錯誤云云，顯非可採。上開理賠說明書
        ，係上訴人與其妻於未涉訟前制作，觀其全篇敘事清楚
        ，筆跡工整，顯係基於慎重而為，上訴人亦簽名於下方
        空白處，以示認可，應堪認定。即便上訴人確有跌倒之
        意外事故，應係於96年12月18日，並非其起訴狀所主張
        之97年1月18日。
      上訴人於竹山秀傳醫院之出院病歷摘要（原審卷第92正
        反面），主訴病史欄載明「根據病患家屬之陳述，病人
        於96年12月受傷，於97年1月住院」，於住院病歷欄亦
        為相同之記載。查該病歷係97年4月份制作，距離上訴
        人主張之跌倒受傷事件發生不久，當時上訴人之妻尚未
        滿五十歲，豈有將其夫受傷年度錯誤告知醫師之理？至
        於雲林若瑟醫院之診斷證明書（原審卷37頁），係記載
        「於97年1月18日跌倒受傷後因劇痛難忍（家屬主訴）
        」，依此項記載，顯見該項記載，係本於家屬之陳述而
        為，並非醫生本於病情外觀所作之判斷，事甚明確。再
        者，若上訴人之椎間盤破裂之傷害係因此次意外跌倒所
        致，一次跌倒造成腰椎與薦椎重大傷害，依理應會伴隨
        發生其他身體部位之外傷，但上訴人之該次就醫治療之
        紀錄，並無其他部位之外傷性治療，亦屬不合經驗法則
        。是該診斷證明書之記載「97年1月18日跌倒」，係上
        訴人之妻之陳述，與事實不符，並無可信。
      綜上所述，上訴人主張，其於97年1月18日在家中踢到
        門檻受傷一節，並無積極事證證明，顯無可信。
  (三)上訴人之第五腰椎與第一薦椎間椎間盤破裂，不能認定係受
    傷意外事故所致：
    (1)依不爭執事項(五)所示，上訴人早於95年1月間即經診斷罹
      患輕度DJD（退化性「關節炎）及L4/L5、L5/S1患有HIVD
      (椎間盤突出)，且與上訴人於97年1月21日在若瑟醫院住
      院，1月22日之MRI檢查之罹病部位相同。查：經原審將上
      訴人之相關病歷資料送請台中榮民總醫院鑑定，該院於99
      年3月26日函覆原審稱：「…。(二)根據所附之病歷，95年1
      月所行之核磁共振造影檢查，顯示L4-5-S1椎間盤突出壓
      迫，97年1月動手術部位L5-S1，研判應為同一部位之病情
      加重。」（原審卷第200頁）。又本院再次將上訴人95年
      間在若瑟醫院之核磁共震造影片，送請台中榮民總醫院鑑
      定，該院於100年3月25日函覆本院稱：「依若瑟醫院磁振
      造影造影光碟，病患吳山田先生95年1月L5腰椎Sl薦椎椎
      間盤已有輕危破裂，97年1月椎間盤破裂往上方擴大(原節
      位LS-SI)」等語（本院卷二第70頁），台中榮民總醫院係
      一級教學醫院，其醫師之專業應屬可信賴，其上開鑑定，
      應屬公正可採。依上開二次判定，上訴人97年1月21日住
      院手術治療者，係舊有病症之加重之治療。被上訴人主張
      ，上訴人於97年1月21日在若瑟醫院之手術係投保前之舊
      疾醫治一節，尚屬可採。
    (2)又上訴人因被上訴人南山人壽保險公司拒絕理賠系爭保險
      金，曾向保險事業發展中心保險申訴調處委員會申訴，該
      會於接受雙方各自之陳述主張後，列出雙方爭議點，即「
      申訴人（即上訴人）第五腰椎至第一薦椎椎間盤破裂」是
      否為投保旅行平安險前即已存在之病症？抑或為投保後因
      遭受「意外傷害事故』所致？…」，該委員會其後作成結
      果報告書，載明「伍、調處理由‧‧‧。四、查本案申訴
      人曾於95年1月2日至同年月6日，因『糖尿病控制不良及
      下背痛』住入天主教若瑟醫院，當時並有施行核磁共振檢
      查；經檢視當時之核磁共振影片，有『第五腰椎第一薦椎
      椎間盤破裂』之情形。97年1月21日申訴人陳稱因3天前跌
      倒再度住入天主教若瑟醫院，依當次住院所施行之核磁共
      振檢查影片，顯示其破裂之椎間盤有略為往上方擴大破出
      之情形。一般而言，若椎間盤已有破裂之情形存在，其後
      之症狀加重應該以疾病所致之成分居高；又申訴人之椎間
      盤破裂已存在二年，若在一次絆倒事故後造成破裂瞬間加
      大，其疼痛必然會相當劇烈，較難想像會在家中休息數日
      後，再前往醫院求診。因此，比對申訴人投保前後之影像
      檢查及其事故後之病程演進，較難認其椎間盤破裂為遭受
      意外傷害事故所致，而以其投保前病症之加重，較為可採
      。」（原審卷第99頁）。
    (3)若瑟醫院固於98年10月26日函覆原審稱：「說明：…。四
      、就醫學常理，病人年紀大，多少有生椎間盤退化、凸出
      之症狀，且97年1月21日吳山田先生住院時主述3天前（1
      月18日）跌倒以致右臀及右下肢劇痛，依據之97年1月22
      日磁振照影檢查報告有椎間盤凸出、破裂情形，加上95年
      至97年期間本院無吳山田先生腰椎疼痛就醫紀錄，故1月2
      1日之腰椎病變係意外所致，並無法排除獨立發生疾意病
      之可能性。」（原審卷第43頁），該函係以上訴人主訴於
      97年1月18日跌倒致右臀及右下肢劇痛為前提，然上訴人
      並未能證明其於97年1月18日跌倒受傷之事實，已見前述
      ，是上開若瑟醫院之說明，即失其假設前提，已無從成立
      。而竹山秀傳醫院係上訴人於若瑟醫院前後歷經多次手術
      後，始到該醫院治療，距離上訴人主張之受傷已有一段時
      間且經醫院手術多次，椎間盤病況已有改變。其對上訴人
      病症之判斷與台中榮民總醫院不同，難以採信。
    (4)綜上所述，上訴人主張「第五腰椎與第一薦椎間椎間盤破
      裂」，不能認定係保險有效期間因跌倒意外事故造成。
  (四)綜上所述，上訴人所提出之事證，未能證明其所主張於97年
    1月18日之保險契約有效期間，在家中發生意外跌倒，造成
    第五腰椎與第一薦椎間盤破裂因而有約定保險事故發生。
六、從而，上訴人依系爭保險契約，請求被上訴人南山人壽公司
    給付6,500,000元、被上訴人美亞產物公司給付3,500,000元
    ，及均自起訴狀繕本送達翌日起，按年息百分之十計算之利
    息，為無理由，應予駁回。原審就此部分為上訴人敗訴之判
    決，併駁回其假執行之聲請，於法並無不合。上訴意旨指摘
    原判決不當，求予廢棄改判，為無理由，應予駁回。
七、本件判決結果已臻明確，兩造有關旅遊意外險契約承保範圍
    及上訴人現有身體殘障程度為何之攻擊防禦方法及舉證，經
    本院斟酌後，認均與判決結果無影響，爰不一一論述。
八、結論：本件上訴為無理由，依民事訴訟法第449條第1項、第
    78條，判決如主文。
中    華    民    國   100    年    5     月    26    日
                  民事第四庭    審判長法  官  吳上康
                                      法  官  陳珍如
                                      法  官  王金龍
上為正本係照原本作成。
如不服本判決，應於收受送達後20日內向本院提出上訴書狀，其
未表明上訴理由者，應於提出上訴後20日內向本院補提出理由書
狀（均須按他造當事人之人數附繕本）上訴時應提出委任律師或
具有律師資格之人之委任狀；委任有律師資格者，另應附具律師
資格證書及釋明委任人與受任人有民事訴訟法第466條之1第1項
但書或第2項（詳附註）所定關係之釋明文書影本。如委任律師
提起上訴者，應一併繳納上訴審裁判費。
中    華    民    國   100    年    5     月    27    日
                                      書記官  謝淑玉
【附註】
民事訴訟法第466條之1：
(1)對於第二審判決上訴，上訴人應委任律師為訴訟代理人。但上
  訴人或其法定代理人具有律師資格者，不在此限。
(2)上訴人之配偶、三親等內之血親、二親等內之姻親，或上訴人
  為法人、中央或地方機關時，其所屬專任人員具有律師資格並
  經法院認為適當者，亦得為第三審訴訟代理人。
民事訴訟法第466條之2第1項：
  上訴人無資力委任訴訟代理人者，得依訴訟救助之規定，聲請
  第三審法院為之選任律師為其訴訟代理人。